【裁判字號】    97,上訴,835
【裁判日期】    970630
【裁判案由】    違反槍砲彈藥刀械管制條例等
【裁判全文】
臺灣高等法院高雄分院刑事判決        97年度上訴字第835 號
上  訴  人  臺灣高雄地方法院檢察署檢察官
上  訴  人
即  被  告  甲○○
被      告  丁○○
上列上訴人因被告違反槍砲彈藥刀械管制條例等案件，不服臺灣
高雄地方法院96年度訴字第2334號中華民國97年3 月13日第一審
判決（起訴案號：臺灣高雄地方法院檢察署95年度偵字第14462
號），提起上訴，本院判決如下：
    主  文
原判決關於丁○○部分及甲○○行使偽造私文書及詐欺取財部分
，均撤銷。
甲○○共同連續犯詐欺取財罪，累犯，處有期徒刑壹年貳月，減
為有期徒刑柒月。
丁○○共同連續犯詐欺取財罪，處有期徒刑壹年，減為有期徒刑
陸月，如易科罰金，以銀元參佰元即新臺幣玖佰元折算壹日。
其他上訴駁回。
甲○○上開撤銷改判所處減得之刑，與上訴駁回部分所處減得之
刑有期徒刑肆月、併科罰金新臺幣參萬元、制式子彈壹顆沒收；
有期徒刑壹月又拾伍日、武士刀壹把沒收。應執行有期徒刑拾壹
月；併科罰金新臺幣參萬元，如易服勞役以新臺幣壹仟元折算壹
日；制式子彈壹顆、武士刀壹把沒收。
    事  實
一、甲○○於民國91年間因傷害等案件，經本院判處有期徒刑4
    月（傷害）、3 月（妨害自由）、2 月（毀損），並定執行
    刑為有期徒刑8 月確定，已於93年10月11日縮刑期滿執行完
    畢，不知悔改，明知未經中央主管機關許可，不得無故持有
    制式子彈及武士刀：(一)基於持有制式子彈之犯意，於94年間
    某日由不詳姓名年籍之成年男子處取得9 mm制式子彈1 顆，
    藏放在高雄市○○區○○路515 巷2 號10樓住處，未經許可
    而持有之。(二)另基於持有管制刀械之犯意，於95年2 月21日
    16時許，由不詳姓名年籍之成年男子處取得武士刀1 把，藏
    放在住處，未經許可而持有之。嗣於95年2 月22日16時40分
    許，經警在其住處搜索查獲並扣押之。
二、甲○○、丁○○與不詳姓名年籍綽號「勇仔」、「球球」之
    成年夫婦及綽號「大胖」之成年男子組成詐騙集團，共同基
    於意圖為自己不法所有之詐欺取財概括犯意聯絡，自94年9
    月間某日起，以郵局帳戶每個新臺幣（下同）5,000 元、其
    他銀行帳戶每個1,500 元、行動電話門號每線1,000 元之代
    價，由甲○○、丁○○出面，連續向盧瑋樺收購如附表二所
    示由盧瑋樺以自己名義申請之金融帳戶12個、行動電話門號
    13線；及如附表三所示由盧瑋樺（原名盧志強）向魏郁庭（
    原名魏沛君）、盧意臻（原名盧羽釩）所收受以其等名義申
    請之行動電話門號共9 線，均作為人頭帳戶及電話詐騙之工
    具，由所屬詐騙集團之不詳成員，連續於附表四所示之時間
    ，以附表四所示方式，分別向蘇景華、乙○○、己○○施用
    詐術，使其等陷於錯誤，分別匯款至附表四所示由盧瑋樺提
    供之金融帳戶後，旋遭提領一空。經蘇景華等人報警處理後
    ，循線追查後，始悉上情。
三、案經高雄市政府警察局楠梓分局報請臺灣高雄地方法院檢察
    署檢察官偵查起訴。
    理  由
壹、證據能力部分
一、偵查中有關鑑定人之選任及鑑定機關（團體）之囑託，依刑
    事訴訟法第198 條及第208 條之規定，應由檢察官為之，而
    鑑定人及鑑定機關（團體）實施鑑定或審查之人所為之言詞
    或書面報告，即為傳聞證據之例外，具有證據能力。是檢察
    官對於偵查中之案件，認須實施鑑定者，固應就具體個案，
    選任鑑定人或囑託鑑定機關（團體）為之；但對於司法警察
    機關調查中之案件，或有量大或急迫之情形，為因應實務之
    現實需求，如檢察官針對該類案件之性質，認為當然有鑑定
    之必要者，基於檢察一體原則，得由該管檢察長對於轄區內
    之案件，以事前概括選任鑑定人或囑託鑑定機關（團體）之
    方式，俾便轄區內之司法警察官、司法警察對於調查中之此
    類案件，得即時送請事前已選任之鑑定人或囑託之鑑定機關
    （團體）實施鑑定。扣案之子彈及刀械，雖係由查獲員警所
    屬警局送請內政部警政署刑事警察局、高雄巿政府鑑定，但
    是內政部警政署刑事警察局為臺灣高等法院檢察署檢察長事
    先概括選任之鑑定機關、高雄市政府設置鑑定單位專門負責
    鑑定有關刀械，仍屬受檢察官囑託鑑定，所各自出具之書面
    鑑定報告，應屬刑事訴訟法所定之傳聞例外，當具有證據能
    力。
二、被告以外之人於審判外之陳述，雖不符刑事訴訟法第159 條
    之1 至之4 等4 條之規定，而經當事人於審判程序同意作為
    證據，法院審酌該言詞陳述或書面陳述作成時之情況，認為
    適當者，亦得為證據；刑事訴訟法第159 條之5 第1 項定有
    明文。查證人盧瑋樺（即盧志強）、魏沛君（即魏郁庭）、
    盧羽釩（即盧意臻）、戊○○、黃小燕於偵查中之證述，雖
    不符刑事訴訟法第159 條之1 至之4 等傳聞例外情形，惟經
    檢察官及被告甲○○、丁○○於原審及本院審理時表示同意
    作為證據使用，且經本院審酌各該證人於檢察事務官之證述
    ，亦無何非法取供等情形，均認為以之作為本案之證據亦屬
    適當，依法均具有證據能力。
貳、實體部分
一、訊據被告甲○○坦承為警查獲子彈及武士刀，惟辯稱：子彈
    是對我恐嚇的人帶來的，雖有報警，但警察未將子彈帶走；
    刀子是別人拿來送我，說是藝術品云云。經查：
  (一)扣案之子彈及武士刀，係在高雄市○○區○○路515 巷2 號
    10樓被告甲○○之住處內為警搜索查獲，有搜索票、搜索扣
    押筆錄及現場採證照片可佐（警卷第16至19、32頁），客觀
    上係由被告甲○○以其實力支配而持有中。且扣案子彈送鑑
    結果，認係口徑9 mm制式子彈，具有殺傷力，有內政部警政
    署刑事警察局95年7 月10日刑鑑字第0950087744號槍彈鑑定
    書可稽（偵查卷第32至34頁）；扣案刀械送鑑結果，認其刀
    柄長18公分、刀刃長44公分、單刃開鋒，與查禁刀械之武士
    刀要件及圖例說明，即：『外型似長刀，刀刃長短不一，手
    把稍長，可供雙手握用，刀柄15公分以上（含）、刀刃35公
    分以上（含）、刀刃開鋒』，係屬相符，認定為管制刀械，
    有高雄市政府95年3 月2 日高市府警保字第0950010610號函
    暨鑑驗相片可按（警卷第33、34頁）；分別屬於槍砲彈藥刀
    械管制條例第4 條第1 項第2 款、第3 款所稱之彈藥、刀械
    無訛。
  (二)被告甲○○雖稱：實施恐嚇之人為「郭新贊」云云。然究竟
    有無其人，被告甲○○並無法提出確實可信之年籍資料，是
    否憑空任意捏造，已有可疑。且其雖稱有向警報案提供，然
    被告甲○○之住處係在公寓大樓之10樓，與住戶無關之人非
    可隨意進出，被告甲○○稱係尾隨其子放學回家時進入，實
    有疑問。雖丙○○附和其詞，謂有目睹被告甲○○遭人恐嚇
    ，並將子彈放在桌上云云，然丙○○關於恐嚇者之姓名為「
    阿弟」、在場恐嚇之人除「阿弟」外尚有另名男子、係由「
    阿弟」去警局報案之說法，則與被告甲○○完全不同（本院
    卷第72至75頁），應屬故意迴護，無可採信。再者，扣案子
    彈依其外觀，任何人即可輕易辨識為制式子彈，遑論有查緝
    職責之警員，被告甲○○如有報案，員警於查獲槍彈既可敘
    獎，且屬重大危害社會安全案件，豈有甘冒行政懲處，仍交
    由被告甲○○持有之理，所辯顯然違反常情，難以採信。
  (三)關於交付刀械之人，被告甲○○所稱之「潘聖麟」（偵查卷
    第60頁）及「曾裕麟」（原審卷(一)第94頁），竟然前後不同
    ，縱非記憶有誤，然依曾裕麟所稱：「扣案刀械是我拿給甲○○，欲贈其作為廟會時之法器，是查獲前一日晚間11、12
    時左右，親自將刀送至他住處，他知道是把刀，從外型看就
    知道是刀子，他擔心由我帶回去，可能遭警臨檢，所以將刀
    放在他住處」（原審卷(一)第283 至287 頁），關於交付刀械
    之時間，與被告甲○○所稱係查獲前一天之16時（偵查卷第
    60頁），並非相符；且就將刀留下之原因，與被告甲○○所
    稱係屬寄放（偵查卷第60頁），亦有矛盾，曾裕麟所述應屬
    迴護之詞，難以憑信；被告甲○○以此為辯，即無可採。
  (四)至於實際取得子彈及武士刀之原因，雖因被告甲○○不願吐
    實而無法確定，但仍不影響非法持有之認定，應併敘明。綜
    上各項，被告甲○○非法持有子彈及武士刀之罪證明確，犯
    行均堪認定。
二、訊據被告甲○○、丁○○均否認有詐欺取財之犯行，被告甲○○辯稱：不認識綽號「勇仔」、「球球」、「大胖」，未
    曾拿取盧瑋樺等人所申請之銀行帳戶或行動電話門號；蘇景
    華、乙○○、己○○如何被詐騙而匯款，均不知情云云；被
    告丁○○辯稱：未收取盧瑋樺等人之銀行帳戶或行動電話門
    號，亦未詐騙蘇景華、乙○○、己○○云云。經查：
  (一)盧瑋樺確有提供自己之行動電話門號、金融帳戶，及他人之
    行動電話門號，轉賣交給被告甲○○、丁○○及所屬集團成
    員之人使用等情，業據盧瑋樺指稱：「有拿六家銀行存摺、
    提款卡、印章及九家行動電話的SIM 卡給丁○○；時間在94
    年9 、10月左右，地點在高雄巿建國路，每次交付一家的提
    款卡、存摺；也有到甲○○家中即鼎強街515 巷2 號10樓，
    丁○○也在場，我去過很多次，是甲○○的朋友來向我收提
    款卡及存摺的，有次我直接交給甲○○，大部分是交給甲○○的朋友；甲○○說SIM 卡是連絡要用的，提款卡是要做為
    國外洗錢用的；當時就知道他的朋友叫做『球球』、『大胖
    』、『勇仔』；SIM 卡及提款卡大部分是交給『勇仔』；丁○○是去甲○○家中纔認識；也有將魏沛君（即魏郁庭）、
    盧羽釩（即盧意臻）的行動電話門號交給甲○○」（偵查卷
    第41、42、71頁），甚為明確。且核與魏郁庭所稱：「有跟
    我兒子盧瑋樺一起去辦行動電話門號，之後再交給他用；我
    沒有使用，他說工作要用手機，要我幫忙；沒有把辦好的手
    機拿給我看過」；及盧意臻所稱：「行動電話門號是跟我弟
    弟盧瑋樺一起去辦再交給他用；他說要辦業務，門號後來如
    何處理，我也不知道，因為都是盧瑋樺在使用」（偵查卷第
    215 、216 頁；原審卷第259 、260 、273 、274 頁），亦
    屬相符。雖盧瑋樺嗣後改稱，都是交給「勇仔」及「球球」
    ，當時尚未認識被告甲○○、丁○○云云，應屬事後故意迴
    護之詞。而附表四所示被害人即蘇景華、乙○○、己○○確
    分別遭詐騙集團成員施以詐術，分別匯款至盧瑋樺之臺灣郵
    政股份有限公司民雄雙福郵局帳號00000000000000號、大眾
    銀行右昌分行帳號000000000000號帳戶，且匯入後旋遭提領
    一空，業經各被害人指述明確，並有其等提出之匯款單據可
    佐（附於臺灣高雄地方法院95年度簡字第815 號卷內），盧
    瑋樺並因此遭起訴及判刑確定，復有起訴書及判決書在卷可
    稽（偵查卷第207 至213 頁）。
  (二)按個人之基本資料、金融帳戶、行動電話或巿內電話等，乃
    攸關個人財產權益保障及個人通訊隱私，專屬性甚高，衡諸
    常理，若非與本人有密切關係，不可能任意提供予他人使用
    。又坊間報章雜誌及其他新聞媒體，對於犯罪集團為掩飾其
    等從事詐欺取財犯行，經常利用他人之電話、帳戶，進行詐
    騙他人存款或為匯款工具，用以規避執法人員查緝，並掩飾
    確保自己犯罪所得財物等犯行，乃多所報導及再三披露，依
    一般人之社會生活經驗法則，倘他人不自己申請開立帳戶或
    設立電話而蒐集不特定人之金融帳戶、電話號碼使用，衡情
    應可預見乃係被利用為與財產有關之犯罪工具，縱無證據證
    明提供之人明知該不詳人士之犯罪態樣，然就該不詳人士嗣
    後將其提供之帳戶及電話號碼供作詐欺取財之用，顯不違反
    其本意，則提供之人有幫助該不詳人士詐欺取財之未必故意
    ，甚為顯明。盧瑋樺因需款孔急，於短期內大量申請並販賣
    金融帳戶及行動電話門號給被告甲○○、丁○○，且知行動
    電話門號用以聯絡、金融帳戶用以洗錢，而盧瑋樺交付之時
    間復與被害人遭詐騙之時間甚為接近，雖無法證明係由被告
    甲○○、丁○○直接行騙及取款，然其等大量收購行動電話
    門號及金融帳戶之結果，雖非全部均有使用，但確有部分係
    用於與詐騙蘇景華、乙○○、己○○有關之聯絡及提款，使
    詐欺集團遂行詐欺行為之實施，則無疑問，應認為係屬於詐
    騙犯罪集團之成員，仍應負共同正犯之責任。被告甲○○、
    丁○○所辯均不知情云云，要屬卸責之詞，無可採信。罪證
    已臻明確，其等詐欺取財之犯行均堪認定。
三、核被告甲○○持有子彈、武士刀，所為係犯槍砲彈藥刀械管
    制條例第12條第4 項非法持有子彈罪及同條例第14條第3 項
    非法持有刀械罪。公訴意旨雖認被告甲○○係受寄藏放，惟
    其既否認受人委託代為保管，復無其他積極證據足認其有為
    他人代藏之意思，已如上述，僅能依持有之事實論以持有罪
    ，且因基本社會事實同一，所引法條之條項亦屬相同，無須
    變更起訴法條。被告甲○○、丁○○利用向盧瑋樺收購金融
    帳戶及行動電話門號，由其所屬集團成員向蘇景華、乙○○
    、己○○詐騙金錢，所為係犯刑法第339 條第1 項詐欺取財
    罪，且前後多次詐欺行為，時間緊接，所犯罪名相同，顯係
    出於概括犯意反覆為之。被告甲○○、丁○○及所屬詐騙集
    團之各成員即「勇仔」、「球球」、「大胖」間，就詐欺取
    財部分之犯行，有犯意聯絡及行為分擔，均為共同正犯。被
    告甲○○所犯持有子彈、持有刀械、詐欺取財三罪，犯意各
    別，行為互殊，應予分論併罰。查被告甲○○、丁○○行為
    後，刑法於94年2 月2 日修正公布，於95年7 月1 日施行，
    其中：(一)以上三罪之罰金刑部分，其最低度依修正前刑法第
    33條第5 款規定：「1 元（銀元）以上」；修正後同款則規
    定：「新臺幣1,000 元以上，以百元計算之」，比較結果，
    應以舊法有利。(二)原刑法第56條連續犯，業經修正刪除，此
    刪除雖非犯罪構成要件之變更，但顯已影響行為人刑罰之法
    律效果，自屬法律有變更，比較結果，詐欺取財罪部分應以
    舊法有利。(三)關於共犯之規定，修正前刑法第28條之用語為
    「實施」，與修正後刑法第28條之用語為『實行』，對實行
    共同正犯、共謀共同正犯之成立雖無影響，但仍限縮陰謀共
    同正犯、預備共同正犯之適用，被告甲○○、丁○○負責收
    購金融帳戶及行動電話門號，不論依修正前或修正後之規定
    ，雖均構成共同正犯，仍應認以新法有利。(四)經綜合比較結
    果，修正後之刑法規定並未有利於被告甲○○、丁○○，依
    刑法第2 條第1 項前段規定，應整體適用行為時之刑法規定
    處斷。其等共犯詐欺取財罪部分，應適用舊法論以連續犯，
    並加重其刑。查被告甲○○於91年間曾因傷害等案件，經本
    院判處有期徒刑4 月（傷害）、3 月（妨害自由）、2 月（
    毀損），並定執行刑為有期徒刑8 月確定，已於93年10月11
    日縮刑期滿執行完畢，有臺灣高等法院被告前案紀錄表在卷
    可稽，其於5 年內故意再犯本件有期徒刑以上之持有子彈、
    持有刀械、詐欺取財三罪，均為累犯，各應依刑法第47條第
    1 項規定加重其刑，詐欺取財部分應遞加重之。至於易刑處
    分即易科罰金、易服勞役之折算標準及期限，新法施行後，
    依新法第2 條第1 項之規定，應適用最有利於行為人之法律
    （最高法院95年第8 次刑事庭會議決議三(二)參照）。(一)易科
    罰金部分：刑法第41條第1 項前段業經修正為：「犯最重本
    刑為5 年以下有期徒刑以下之刑之罪，而受6 個月以下有期
    徒刑或拘役之宣告者，得以新臺幣1,000 元、2,000 元或
    3,000 元折算1 日，易科罰金」。修正前之規定：「犯最重
    本刑為5 年以下有期徒刑以下之刑之罪，而受6 個月以下有
    期徒刑或拘役之宣告，因身體、教育、職業、家庭之關係或
    其他正當事由，執行顯有困難者，得以1 元以上3 元以下折
    算1 日，易科罰金」；且修正前罰金罰鍰提高標準條例第2
    條前段（現已刪除）規定，就其原定數額提高為100 倍折算
    1 日，則被告行為時之易科罰金折算標準，應以銀元300 元
    折算1 日，經折算為新臺幣後，應以新臺幣900 元折算為1
    日；比較結果，應以修正前之規定有利。(二)易服勞役部分：
    修正前刑法第42條第2 項前段規定：「易服勞役以1 元以上
    3 元以下折算1 日」；且依修正前罰金罰鍰提高標準條例第
    2 條前段規定，就其原定數額提高為100 倍折算1 日，則其
    行為時之易服勞役折算標準，應以銀元100 元以上300 元以
    下折算1 日，即新台幣300 元以上900 元以下折算1 日。惟
    依修正後刑法第42條第3 項前段規定：「易服勞役以新台幣
    1,000 元、2,000 元或3,000 元折算1 日」，比較結果，應
    以修正後之規定有利。
四、公訴意旨雖以：被告甲○○、丁○○與「勇仔」、「球球」
    、「大胖」共同基於行使偽造私文書之概括犯意聯絡，自94
    年9 月至同年12月間某日止，連續收受由盧瑋樺交付之本人
    身分證及健保卡；及由不知情黃小燕交付之戊○○身分證及
    健保卡等物後，推由集團內成員在如附表一所示銀行之帳戶
    開戶申請書及通訊業者之行動電話門號申請書上，偽造盧瑋
    樺、戊○○之署名及印文，偽造各該申請書後，持向各該銀
    行、通訊業者申辦帳戶、行動電話門號而行使，取得如附表
    一所示戊○○之銀行帳戶2 個、盧瑋樺之銀行帳戶1 個及行
    動電話門號1 線，作為人頭帳戶及電話之詐騙工具，足以生
    損害於戊○○、盧瑋樺及各該銀行、通訊業者管理客戶資料
    之正確性。因認被告甲○○、丁○○共同涉有刑法第216 條
    、第210 條行使偽造私文書罪嫌云云；並以：(一)盧瑋樺、黃
    小燕、戊○○之證述；(二)附表一所示銀行帳戶、行動電話門
    號申請人基本資料及申請書，為其主要論據。經查：
  (一)黃小燕雖稱：「沒有同意甲○○以戊○○名義在金融機構開
    戶，是甲○○自己拿去開戶，戊○○當時在戒治中」（偵查
    卷第70頁），惟如附表一編號1 所示中國信託商業銀行帳戶
    ，均係戊○○申請現金卡時所聯結產生之授信及繳款帳戶，
    無須另行開戶，均無開戶資料，僅可提供聯結產生帳戶之現
    金卡申請書，有陳報狀及現金卡申請書可憑（原審卷187 至
    190 頁），且與檢察官調取之現金卡申請書完全相同（偵卷
    第110 、111 頁）。經當庭提示供戊○○辨識結果，申請書
    左上角申請人姓名欄位之記載情形，原為「黃坤銘」，經將
    「坤銘」以橫線刪除後，更正為「銘坤」，雖稱：「不可能
    將自己姓名寫錯，應非我開戶」；嗣經命其辨識申請書右下
    角「立約人（借款人）親簽」欄位上之「戊○○」簽名，是
    否為其本人筆跡，則稱：「這是我自己簽的沒錯；『確認條
    款約定書』及『金融控股公司及其子公司之資料運用約定書
    』之『戊○○』簽名，均係我所簽名無誤。至於其上『戊○○』之印文，僅屬便章，已不記憶是否屬我所有」（原審卷
    第218 、219 頁），足認確由戊○○親自申請辦理，並非遭
    人冒名。且經提示如附表一編號2 所示遠東商業銀行帳戶開
    戶申請書（偵查卷第98至103 頁），由戊○○辨識結果，亦
    稱：「申請書上姓名確係我所簽無誤」（原審卷第215 頁）
    ，足認該帳戶亦屬戊○○親自辦理開戶，並非遭人冒名。而
    戊○○因施用毒品案件，自94年4 月2 日起係在所執行觀察
    、勒戒及強制戒治，於95年2 月24日始執行完畢出所有其前
    案紀錄可憑（原審卷第101 至104 頁）。以上遠東商業銀行
    帳戶係91年9 月17日、中國信託商業銀行帳戶係93年4 月25
    日即已申請開戶（原審卷第101 頁、第110 頁），戊○○於
    開戶時並無在監在押情形，黃小燕所述內容既有時間上之矛
    盾，顯不足資為不利認定之依據。
  (二)經提示如附表一編號3 所示京城商業銀行開戶印鑑卡（原審
    卷第169 頁）由盧瑋樺辨識後，則稱：「該印鑑卡『盧志強
    』姓名部分確為我的筆跡，是親自開戶」（原審卷第358 頁
    ）。而盧瑋樺原名「盧志強」，87年7 月6 日以不雅申請改
    名，並於87年10月20日登記，有其全戶戶籍資料、個人姓名
    （原姓名）更改資料查詢可稽（原審卷第412 、413 頁），
    該帳戶既由盧瑋樺親自開戶，且開戶印鑑卡上姓名仍填載「
    盧志強」，足見係87年7 月20日前即已開戶，與盧瑋樺94年
    9 、10月間始與被告甲○○、丁○○密集接觸，在時間上無
    從相互關連，自無冒名開戶之可能。另經提示如附表一編號
    4 所示泛亞電信股份有限公司行動電話門號之申請使用人資
    料（原審卷第180 頁），由盧瑋樺辨識結果，亦稱：「當時
    我申辦太多線門號，自己也弄不清楚，我並不認識申請使用
    人資料所載申請人『曾國益』」（原審卷第358 、359 頁）
    。且由該門號申請日期「0000-00-00」、停用日期「0000-0
    0-00」觀之，應在91年8 月3 日即已申請使用，並於92年11
    月20日停止使用，此與盧瑋樺94年9 、10月間始與被告甲○○、丁○○密集接觸，在時間上無從相互關連，自無冒名開
    戶之可能。
  (三)至於黃小燕雖指證曾將戊○○之身分證件遺留被告甲○○家
    中，惟依起訴書所載犯罪事實，並無被告甲○○、丁○○或
    其他共犯持以冒名辦理戊○○其他金融帳戶之記載（亦無其
    等持戊○○身分證件或帳戶遂行詐欺取財犯罪之記載）；又
    盧瑋樺雖指證將身分證件交予被告甲○○、丁○○，惟依起
    訴書所載犯罪事實，並無被告甲○○、丁○○或其他共犯持
    以冒名辦理盧瑋樺其他金融帳戶或行動電話門號之記載（亦
    無其等持盧瑋樺身分證件遂行詐欺取財犯罪之記載），本院
    無從加以審酌。依卷內現有資料，復查無其他積極證據，足
    認被告甲○○、丁○○確有公訴意旨所指之偽造文書及行使
    偽造文書犯行，本應為無罪之諭知，惟公訴意旨認此部分與
    經論罪科刑之詐欺取財部分，具有牽連犯之裁判上一罪關係
    ，爰不另為無罪之諭知。
五、原審關於被告甲○○持有子彈及刀械部分，因而適用槍砲彈
    藥刀械管制條例第12條第4 項、第14條第3 項，刑法第11條
    前段、第2 條第1 項、第47條第1 項、第42條第3 項、第38
    條第1 項第1 款，修正前刑法第41條第1 項前段，廢止前罰
    金罰鍰提高標準條例第2 條，中華民國96年罪犯減刑第2 條
    第1 項第3 款、第7 條第1 項、第2 項、第9 條規定，並審
    酌被告甲○○明知子彈及武士刀，均屬違禁物，無視禁令而
    持有，法紀觀念淡薄，對社會治安存有潛在危險，犯後設詞
    狡辯，圖卸刑責，態度欠佳，惟念其持有數量不多、期間非
    長，復無利用從事不法行為，所生危害非鉅等一切情狀；且
    所犯以上兩罪之犯罪時間均在96年4 月24日以前，合於中華
    民國96年罪犯減刑條例所定減刑要件，雖經發布通緝，惟時
    間為96年8 月10日，係在減刑條例施行日即96年7 月16日以
    後，不受該條例第5 條所定不得減刑之限制；分別量處持有
    子彈有期徒刑8 月、併科罰金新臺幣60,000元，減為有期徒
    刑4 月、併科罰金新臺幣30,000元；持有刀械有期徒刑3 月
    ，減為有期徒刑1 月15日；及諭知易服勞役以新臺幣1,000
    元折算1 日，復說明易刑處分適用舊法、新法定其折算標準
    。且敘明扣案之子彈1 顆、武士刀1 把，均屬違禁物，應依
    刑法第38條第1 項第1 款規定宣告沒收；扣案之另把刀械，
    非屬管制之刀械，無從沒收。認事用法，核無不合，量刑亦
    屬允當。檢察官上訴意旨，以量刑過輕，被告甲○○上訴意
    旨，仍否認犯罪，因而俱指摘原判決不當，並無理由，應予
    駁回。
六、原審未詳為推求，遽認被告甲○○、丁○○並無收購金融帳
    戶及行動電話門號，而為詐欺取財無罪之諭知，實有未合。
    檢察官上訴意旨，指摘原判決諭知行使偽造私文書及詐欺取
    財部分無罪判決不當，對詐欺取財部分為有理由，行使偽造
    私文書部分則無理由，因檢察官認兩者具有牽連犯裁判上一
    罪關係，應由本院將原判決關於行使偽造私文書及詐欺取財
    均予撤銷改判（行使偽造私文書係不另為無罪諭知）。爰審
    酌被告甲○○、丁○○收購金融帳戶及行動電話門號，供所
    屬詐騙集團使用，藉以訛詐並逃避查緝，獲取不法暴利，嚴
    重影響金融秩序，破壞社會互信基礎，犯罪後未能坦白認錯
    ，並無悔意，各被害人之受騙金額等一切情狀，且因犯罪時
    間係在96年4 月24日以前，合於中華民國96年罪犯減刑條例
    所定減刑要件，被告甲○○雖經發布通緝，惟時間為96年8
    月10日，係在減刑條例施行日即96年7 月16日以後，不受該
    條例第5 條所定不得減刑之限制，分別量處被告甲○○有期
    徒刑1 年2 月、減為有期徒刑7 月；再與其上訴駁回部分所
    減得之刑，定其應執行刑；另量處被告丁○○有期徒刑1 年
    、減為有期徒刑6 月暨諭知易科罰金折算標準。
據上論斷，應依刑事訴訟法第368 條、第369 條第1 項前段、第
364 條、第299 條第1 項前段，刑法第2 條第1 項前段、第339
條第1 項、第47條第1 項、修正前刑法第28條、第56條、第41條
第1 項前段、51條第5 款，廢止前罰金罰鍰提高標準條例第2 條
，中華民國96年罪犯減刑第2 條第1 項第3 款、第7 條第1 項、
第2 項、第9 條、第10條第1 項，判決如主文。
本案經檢察官鄭銘謙到庭執行職務。
中    華    民    國    97    年    6     月    30    日
                  刑事第五庭    審判長法  官  曾永宗
                                      法  官  任森銓
                                      法  官  王伯文
以上正本證明與原本無異。
持有刀械及詐欺取財部分均不得上訴。
被告甲○○對持有子彈部分、檢察官對偽造文書部分，如不服本
判決，應於判決送達後10日內向本院提出上訴狀，其未敘述理由
者並應於提出上訴狀後10日內向本院補提理由書（應附繕本）。
中    華    民    國    97    年    6     月    30    日
                                      書記官  黎  珍
附表一：
┌──┬───────┬────────┬──────┐
│編號│銀行或通訊業者│   帳號或門號   │偽造署押印文│
├──┼───────┼────────┼──────┤
│ 1  │中國信託商銀  │000000000000  │戊○○      │
│    │              │000000000000  │            │
├──┼───────┼────────┼──────┤
│ 2  │遠東國際商銀  │00000000000000  │戊○○      │
├──┼───────┼────────┼──────┤
│ 3  │京城商業銀行  │000000000000    │盧瑋樺      │
├──┼───────┼────────┼──────┤
│ 4  │泛亞電信      │0000000000      │盧瑋樺      │
└──┴───────┴────────┴──────┘
附表二：
┌──┬───────┬────────┐
│編號│銀行或通訊業者│   帳號或門號   │
├──┼───────┼────────┤
│ 1  │第一商業銀行  │00000000000     │
├──┼───────┼────────┤
│ 2  │彰化商業銀行  │00000000000000│
│    │              │00000000000000│
├──┼───────┼────────┤
│ 3  │國泰世華銀行  │00000000        │
├──┼───────┼────────┤
│ 4  │高雄銀行      │000000000000    │
├──┼───────┼────────┤
│ 5  │臺灣郵政      │00000000000000  │
├──┼───────┼────────┤
│ 6  │復華商業銀行  │0000000000000   │
├──┼───────┼────────┤
│ 7  │玉山商業銀行  │0000000000000   │
├──┼───────┼────────┤
│ 8  │寶華商業銀行  │00000000000     │
├──┼───────┼────────┤
│ 9  │大眾商業銀行  │000000000000    │
├──┼───────┼────────┤
│ 10 │日盛商業銀行  │00000000000000  │
├──┼───────┼────────┤
│ 11 │中國信託商銀  │000000000000    │
├──┼───────┼────────┤
│ 12 │臺灣大哥大    │0000000000    │
│    │              │0000000000    │
│    │              │0000000000    │
├──┼───────┼────────┤
│ 13 │中華電信      │0000000000    │
│    │              │0000000000    │
│    │              │0000000000    │
├──┼───────┼────────┤
│ 14 │遠傳電信      │0000000000    │
│    │              │0000000000    │
│    │              │0000000000    │
│    │              │0000000000    │
│    │              │0000000000    │
├──┼───────┼────────┤
│ 15 │和信電信      │0000000000    │
│    │              │0000000000    │
└──┴───────┴────────┘
附表三：
┌──┬───────┬────────┬──────┐
│編號│  通訊業者    │ 行動電話門號   │ 申請名義人 │
├──┼───────┼────────┼──────┤
│ 1  │臺灣大哥大    │0000000000    │魏沛君    │
│    │              │0000000000    │盧羽釩    │
│    │              │0000000000    │盧羽釩    │
│    │              │0000000000    │盧羽釩    │
├──┼───────┼────────┼──────┤
│ 2  │遠傳電信      │0000000000    │魏沛君    │
│    │              │0000000000    │盧羽釩    │
│    │              │0000000000    │盧羽釩    │
├──┼───────┼────────┼──────┤
│ 3  │和信電信      │0000000000    │盧羽釩    │
│    │              │0000000000    │盧羽釩    │
└──┴───────┴────────┴──────┘
附表四：
┌──┬──────┬─────┬──────────┐
│編號│時間        │帳戶      │方式                │
├──┼──────┼─────┼──────────┤
│ 1  │94年10月3 日│盧瑋樺民雄│該詐騙集團某成員向蘇│
│    │11時30分許  │雙福郵局帳│景華佯稱：其聯邦銀行│
│    │            │號00000000│信用卡卡費未繳云云，│
│    │            │023794號帳│致蘇景華陷於錯誤，旋│
│    │            │戶        │於94年10月3 日12時許│
│    │            │          │，依其指示至自動櫃員│
│    │            │          │機轉帳新臺幣（下同）│
│    │            │          │602,000 元至盧瑋樺之│
│    │            │          │民雄雙福郵局帳戶內。│
├──┼──────┼─────┼──────────┤
│ 2  │94年10月4日 │盧瑋樺大眾│該詐騙集團向乙○○佯│
│    │11時許      │銀行右昌分│稱中彩金30萬元港幣，│
│    │            │行00000000│惟需繳交手續費云云，│
│    │            │4497號帳戶│致乙○○陷於錯誤，遂│
│    │            │          │依上開詐騙集團指示，│
│    │            │          │於當日將7,100元轉匯 │
│    │            │          │入盧瑋樺之大眾銀行帳│
│    │            │          │戶。                │
├──┼──────┼─────┼──────────┤
│ 3  │94年10月12日│盧瑋樺大眾│該詐騙集團以期貨交易│
│    │12時許      │銀行右昌分│所見證人鄭律師之名義│
│    │            │行00000000│，向己○○佯稱可增資│
│    │            │4497號帳戶│操作期貨交易云云，致│
│    │            │          │己○○陷於錯誤，歐如│
│    │            │          │萍遂依上開詐騙集團指│
│    │            │          │示，於當日將7,100 元│
│    │            │          │轉匯入盧瑋樺之大眾銀│
│    │            │          │行帳戶。            │
└──┴──────┴─────┴──────────┘
附錄本件判決論罪科刑法條：
刑法第339 條第1 項：
意圖為自己或第三人不法之所有，以詐術使人將本人或第三人之
物交付者，處5 年以下有期徒刑、拘役或科或併科1 千元以下罰
金。
槍砲彈藥刀械管制條例第12條第4 項：
未經許可，持有、寄藏或意圖販賣而陳列子彈者，處5 年以下
有期徒刑，併科新臺幣300 萬元以下罰金。
槍砲彈藥刀械管制條例第14條第3 項：
未經許可，持有或意圖販賣而陳列刀械者，處1 年以下有期徒
刑、拘役或新臺幣50萬元以下罰金。


司法院資訊處製作；財團法人民間司法改革基金會備份。
